臺灣臺中地方法院刑事判決
　　　　　　　　　　　　　　　九十六年度訴字第三七０號
公　訴　人　臺灣臺中地方法院檢察署檢察官
被　　　告　丙○○
　　　　　　　　　　國民
選任辯護人　鄭志明　律師
被　　　告　戊○○
　　　　　　　　　　國民
選任辯護人　吳憲明律師
　　　　　　曾耀聰律師
　　　　　　丁○○律師
上列被告等因加重強盜等案件，經檢察官提起公訴（九十五年度
偵字第一四八六九、一七三一六號），及追加起訴 (九十六年度
蒞字第七五九五號），本院判決如下：
    主  文
丙○○共同意圖為自己不法之所有，攜帶兇器，於夜間侵入住宅
，以強暴、脅迫，至使不能抗拒，而取他人之物，處有期徒刑捌
年，扣案之西瓜刀壹把、刀殼貳支、大起子壹支、膠帶參捲、黑
色棒球帽壹頂、手套壹雙、手電筒壹支、黑色大手提袋壹個及未
扣案之西瓜刀壹把、鐵絲壹條均沒收；又證人於執行審判職務之
公署審判時，於案情有重要關係之事項，供前具結，而為虛偽陳
述，處有期徒刑拾月。應執行有期徒刑捌年陸月，扣案之西瓜刀
壹把、刀殼貳支、大起子壹支、膠帶參捲、黑色棒球帽壹頂、手
套壹雙、手電筒壹支、黑色大手提袋壹個及未扣案之西瓜刀壹把
、鐵絲壹條均沒收。
戊○○幫助意圖為自己不法之所有，攜帶兇器，於夜間侵入住宅
，以強暴、脅迫，至使不能抗拒，而取他人之物，處有期徒刑肆
年陸月。
    犯罪事實
一、戊○○（綽號「小偉」）明知綽號「狗兄」及「空仔」（臺
    語）等不詳姓名年籍之成年男子，計畫找人共同持刀於民國
    九十五年七月六日凌晨至臺中縣大里市甲○○住處竊盜財物
    ，並於被人發現時則變更為持刀強盜財物，仍基於幫助之故
    意，於九十五年七月五日下午，打其友人丙○○之0000
    000000號行動電話，詢問丙○○「想不想賺錢」，並
    邀約丙○○前往臺北縣土城市○○路（起訴書誤載為精誠路
    ）「麥當勞」速食店見面，丙○○允諾且依約前往。於同日
    下午，分乘二臺自用小客車一同南下，其中一臺紅色三菱自
    用小客車由「狗兄」駕駛，丙○○及「空仔」坐在「狗兄」
    所駕駛之自用小客車上，並由「狗兄」告知丙○○、「空仔
    」整個詳細計畫，即共同持刀於夜間至甲○○位於臺中縣大
    里市之住處竊盜財物，並於被人發現時變更為持刀強盜財物
    ，且由「空仔」將事先準備之作案工具（包含客觀上足供兇
    器使用之西瓜刀《均含刀殼》二把、大起子一支、膠帶三捲
    、手套一雙、黑色棒球帽一頂、手電筒一支、鐵絲一條）置
    入一黑色大手提袋內，並讓丙○○觀看該大手提袋內之物品
    ，邱德瑜於車上知悉上開犯罪計畫後，與「狗兄」、「空仔
    」即生共同意圖為自己不法所有之加重竊盜、加重強盜的犯
    意聯絡，而戊○○則與其餘三名成年男子乘坐另一臺白色豐
    田自用小客車緊跟在後。於同日晚間渠等自霧峰交流道下高
    速公路後，於晚間十時許抵達甲○○位於臺中縣大里市○○
    路八巷五弄二二號住處外，並由「空仔」下車觀察地形後，
    渠等即先開車至臺中市區吃東西，等待深夜再下手，斯時戊○○所乘坐之自用小客車則均跟在「狗兄」之自用小客車後
    。於翌（六）日三時許之夜間，「狗兄」即開車載丙○○及
    「空仔」再至甲○○上開住處，而戊○○所乘坐之自用小客
    車車上人員則臨時變卦，僅在臺中縣大里市區等候，未一同
    加入作案。「狗兄」駕車抵達後，丙○○及「空仔」二人即
    下車，「狗兄」則駕車在屋外把風，而「空仔」下車後即將
    作案用之大手提袋交予丙○○，並持鐵絲一條打開該處一樓
    大門後，二人即分持一把西瓜刀並攜帶上開作案工具共同侵
    入該有人居住之住宅內，惟未尋得財物，二人遂外出告知在
    屋外把風之「狗兄」，「狗兄」告知再仔細搜查，丙○○及
    「空仔」遂又進入屋內繼續搜尋財物，惟仍未尋得財物，再
    告知「狗兄」，「狗兄」又要渠等再詳細搜查，丙○○及「
    空仔」遂又進入屋內，惟於清晨四、五時許，屋主甲○○偕
    同友人辛○○、乙○○（謝、李二人係男女朋友）、綽號「
    萬師」之黃通萬及己○○返家，其中己○○先去停車，而屋
    主甲○○開門與黃通萬、辛○○、乙○○進入屋內後，甲○○先上樓，而當時丙○○及「空仔」均在二樓，見甲○○步
    上二樓後，丙○○即持一把西瓜刀抵住甲○○，而「空仔」
    則持另一把西瓜刀在甲○○面前揮舞，以此強暴、脅迫之方
    式，喝令甲○○不准動將錢財交出，甲○○本能加以反抗，
    惟遭「空仔」揮刀砍傷甲○○之左手，致甲○○受有左手中
    指手掌近端指節處二條屈肌完全斷裂、無名指深部屈肌斷裂
    、食指及小指深部切割傷等傷害，而之後上樓之黃通萬亦遭
    丙○○、「空仔」二人持刀脅迫不准動並將錢財交出，至甲○○及黃通萬均不能抗拒，惟尚未取出財物時，此時辛○○
    及乙○○二人亦隨後欲上樓，見黃通萬上樓即遭人挾持，遂
    趕緊回頭下樓往屋外逃命，「空仔」遂要求丙○○持刀控制
    甲○○及黃通萬之行動自由，並將其二人押往三樓浴室看守
    ，而「空仔」則下樓追逐辛○○及乙○○二人，而辛○○及
    乙○○二人跑至中湖路八巷巷口時皆不慎跌倒受傷（辛○○
    受有左肘、右踝挫擦傷，乙○○受有左肘、左手、兩膝、兩
    足多處挫擦傷），乙○○之皮包並因而掉在一旁，而因「空
    仔」持刀追至，辛○○及乙○○二人並因此而不能抗拒，任
    由「空仔」動手強盜乙○○之皮包一個（內有乙○○及辛○○寄放之財物，包含行動電話二具《門號分別為00000
    00000號、0000000000號》、乙○○之身分
    證一張、臺新銀行大里分行存摺一本、現金新臺幣《下同》
    九千五百元《其中七千元為辛○○所有》、辛○○所有之支
    票二張《面額分別為十一萬餘元、六萬九千餘元》），「空
    仔」得手後即往中興路方向逃逸，而己○○此時返回甲○○
    住處，在屋外見乙○○，得知遭人強盜之事，隨即進入甲○○住處後查覺有異即報警處理。而丙○○見「空仔」久未返
    回，為下樓查看，喝令甲○○留在三樓浴室，自己則押黃通
    萬當人質下樓，發現二樓已無人在，且得知屋外有員警到來
    ，心生畏懼，遂速上頂樓並翻越頂樓矮牆往隔鄰頂樓逃逸，
    惟仍於同日清晨五時十五分許，經警在中湖路八巷十一號頂
    樓（四樓）查獲，並扣得渠等作案工具西瓜刀一把、刀殼二
    支、大起子一支、膠帶三捲、黑色棒球帽一頂、手套一雙、
    手電筒一支、黑色大手提袋一個等物，而在外把風之「狗兄
    」見狀即駕車逃逸，嗣經丙○○供出戊○○亦有參與行為，
    員警始循線查獲。
二、丙○○與戊○○所犯上開強盜犯行，經臺灣臺中地方法院檢
    察署檢察官提起公訴，並經本院以九十五年度訴字第二五九
    三號案件審理，丙○○明知戊○○於九十五年七月五日下午
    打電話給他，有問其是否要賺錢而邀其南下臺中參與「狗兄
    」及「空仔」犯案，而有參與本案之幫助強盜犯行，竟基於
    偽證之犯意，於九十五年十月二十四日上午九時三十分許，
    在本院刑事第九法庭，審理九十五年度訴字第二五九三號被
    告戊○○強盜案件時，丙○○經本院當庭告以因其與戊○○
    有共犯關係，依照刑事訴訟法之規定可拒絕證言，惟其仍願
    具結作證，而經本院諭知證人具結義務及偽證處罰並命其朗
    讀結文後，其明知依法具結作證之證人，有據實陳述之義務
    ，不得為匿飾增刪之虛偽陳述，竟為迴護戊○○，而以證人
    之身分就該案情有重要關係之事項，供前具結，而為下列虛
    偽陳述：「戊○○只說要來臺中玩」、（這件作案的事情，
    到底和戊○○有無關係？）「沒有關係」、「戊○○不知情
    」等語，足使本院陷於錯誤，而生誤判該強盜案件被告戊○○無罪之危險。惟丙○○另於九十五年十一月二十八日本院
    審理時，於所虛偽陳述之上開案件裁判確定前即自白其犯偽
    證犯行。
三、案經甲○○、乙○○、辛○○訴由臺中縣警察局霧峰分局報
    請臺灣臺中地方法院檢察署檢察官偵查起訴，及到庭實行公
    訴之檢察官追加起訴。
    理  由
壹、被告丙○○部分
一、證據能力之說明
    被告丙○○及其選任辯護人對於本判決所引用之下列各項證
    據方法之證據能力，均表示不爭執（本院卷二第一百頁），
    且於本院調查證據時，知有刑事訴訟法第一百五十九條第一
    項不得為證據之情形，亦未於言詞辯論終結前聲明異議，茲
    審酌該等言詞陳述及書面陳述作成時之情況，認並無不宜作
    為證據之情事，依刑事訴訟法第一百五十九條之五之規定，
    自得作為證據，合先敘明。
二、加重強盜及傷害部分
    訊據被告丙○○固坦承有與「空仔」持扣案之作案工具進入
    告訴人甲○○住處搜刮財物，並由「空仔」砍傷甲○○之事
    實不諱，然矢口否認有何強盜犯行，辯稱：渠等原意在行竊
    ，是「空仔」下樓強取告訴人辛○○及乙○○之財物，伊沒
    有動手強盜他人財物云云。惟查：
(一)、前開犯罪事實，分據告訴人即證人甲○○、辛○○、乙○○
    於偵訊及本院到庭具結證述明確，亦據證人黃通萬、己○○
    於本院具結證明屬實，復有甲○○、辛○○、乙○○受傷之
    診斷證明書各一件（霧警刑字第○九五○○五三七七九號卷
    第十四至十六頁）、犯罪現場照片十四張（霧警刑字第○九
    五○○五三七七九號卷第二十至二六頁）、犯案現場巷弄錄
    影照片二張（霧警刑字第○九五○○五四四八七號卷第十三
    頁）、行動電話0000000000使用人之基本資料（
    九十五年度偵字第一四八六九號卷第六三頁）、行動電話0
    000000000之使用人基本資料及於九十五年七月五
    日至六日之通聯調閱查詢單等附卷（霧警刑字第○九五○○
    五三七七九號卷第七頁、九十五年度偵字第一四八六九號卷
    第三三至四一頁、第二八至三二頁），以及西瓜刀一把、刀
    殼二支、大起子一支、膠帶三捲、黑色棒球帽一頂、手套一
    雙、手電筒一支、黑色大手提袋一個等物扣案可佐，亦有作
    案工具照片六張、現場照片八張可參。
(二)、被告丙○○雖辯稱其無強盜他人財物之犯意云云；惟查，被
    告丙○○於本院九十五年十一月二十八日審理時，在經與其
    選任辯護人洽談後，曾一度承認檢察官所起訴之加重強盜犯
    行（本院卷二第一○七頁），其後雖又再度否認，惟本案扣
    得之作案工具包括有西瓜刀一把、刀殼二支、大起子一支、
    膠帶三捲、黑色棒球帽一頂、手套一雙、手電筒一支、黑色
    大手提袋一個等物，且該西瓜刀及大起子客觀上均足供傷害
    人之身體之兇器使用無訛。另被告丙○○於偵訊時即供稱：
    （查扣的大起子、手電筒、布袋何人帶來的？）「空仔」準
    備的，是打算有人反抗時綁起來用的，東西是我帶進屋內的
    ，是戊○○打0000000000號我電話，問我想不想
    賺錢，我答應他後就叫我過去麥當勞找他等語（見九十五年
    度偵字第一四八六九號卷第九頁），顯然被告丙○○一開始
    即有不法所有之意圖，且亦有強盜之犯意。又被告丙○○於
    進入屋內後，亦有與「空仔」分持一把西瓜刀，而於甲○○
    上樓後，除由被告丙○○持刀架住甲○○外，並由「空仔」
    持刀砍傷甲○○，而被告丙○○亦有叫甲○○不要動，將錢
    拿出來等語，另黃通萬上樓後，被告丙○○亦有拿刀叫黃通
    萬不要動，將錢拿出來等語，且被告丙○○之後並有持刀控
    制甲○○、黃通萬二人之行動自由等情，此除據被告丙○○
    自承有持西瓜刀犯案外，亦據證人甲○○（見本院卷一第七
    一頁）、黃通萬（本院卷一第八四頁)於本院具結證明屬實
    ，更足見被告丙○○一開始即有不法所有之意圖，且亦預見
    若屋內有人時則持刀施強暴脅迫，使被害人不能抗拒而強盜
    財物之犯意無訛，故被告丙○○對於強盜甲○○、黃通萬之
    部分確與「空仔」係共同正犯應無疑義。另持刀下樓強盜被
    害人辛○○、乙○○財物者，雖係「空仔」，惟按「意思之
    聯絡並不限於事前有所謀議，即僅於行為當時有共同犯意之
    聯絡者，亦屬之，且其表示之方法，亦不以明示通謀為必要
    ，即相互間有默示之合致，亦無不可。」，此有最高法院七
    十三年臺上字第二三六四號判例可資參照。本案被告丙○○
    既一開始即有不法所有之意圖，且亦預見若屋內有人時則持
    刀施強暴脅迫，使被害人不能抗拒而強盜財物之犯意，則後
    來「空仔」強盜辛○○、乙○○二人亦應在渠等一開始之概
    括犯意聯絡範圍之內，蓋此亦係強盜他人財物之行為，不侷
    限於強盜甲○○本人之財物，而應包含作案當時進入屋內所
    有人之財物，且退步言之，即便後來「空仔」強盜辛○○、
    乙○○二人並未在渠等一開始之共同犯意聯絡範圍之內，惟
    當時「空仔」見辛○○、乙○○二人上樓後，即要被告丙○○持刀強押甲○○及黃通萬上三樓之浴室，自己則持刀下樓
    追逐辛○○及乙○○二人，顯然被告丙○○亦至少於斯時即
    有與「空仔」基於共同犯意聯絡，由被告丙○○持刀強押甲○○及黃通萬以防其二人逃逸及報警，再由「空仔」持刀下
    樓強盜辛○○、乙○○二人之財物無訛，故被告丙○○雖未
    直接下手強盜辛○○、乙○○二人之財物，惟被告丙○○對
    此部分自應與「空仔」就全部犯罪事實共同負責，其所辯自
    不足為其有利之認定。
(三)、綜上所陳，被告丙○○所辯，尚不足採，其所犯加重強盜及
    傷害部分事證明確，犯行堪予認定。
三、偽證部分
　　被告丙○○於九十五年十一月二十八日本院審理時，對於其
　　所犯偽證罪犯行自白不諱，並稱戊○○有參與等語（見本院
　  卷二第一○八頁），復有本院九十五年十月二十四日之審理
    筆錄附卷可稽，且查：
(一)、被告丙○○於九十五年七月六日偵訊時以證人身分供稱：（
    出發前狗兄如何聯絡你？）戊○○打0000000000
    號我電話，在下午二點多打給我，「問我想不想賺錢」，我
    答應他後就叫我過去麥當勞找他等語（見九十五年度偵字第
    一四八六九號卷第九頁），雖其於九十五年八月八日之偵訊
    具結改稱當時其在睡覺，聽不清楚他（指戊○○）說要去賺
    錢或是玩等語，惟其於警詢時已證稱被告戊○○亦有告知告
    訴人甲○○住處常放很多現金等語，若是單純要至臺中玩樂
    ，何須告知此事，且自渠等下來臺中之後亦未到何處玩樂即
    北上觀之，渠等應非至臺中玩樂，故被告戊○○應係詢問被
    告丙○○是否要去賺錢，亦即要被告丙○○參與犯案，而非
    詢問被告丙○○是否要去玩，惟被告丙○○竟於本院具結證
    稱「戊○○只說要來臺中玩」云云，此顯係虛偽並有意迴護
    被告戊○○之證詞。
(二)、再查，被告丙○○於九十五年十月二十四日於本院以證人身
    分作證時，經本院就其於九十五年七月六日警詢及經交互詰
    問時之證詞有不一之處加以訊問，其則證稱：（你剛才提到
    在「麥當勞」同行的七人，你只認識戊○○，有見過「空仔
    」？）是的，其他都不認識。（既然如此，為何你剛才提到
    你在警詢中所說的「小偉」，其實是「小尾」？）我在車上
    有聽到他們在講話，這個稱呼也是我聽他們說的。（「小尾
    」與本案有何關係？）「小尾」就是「狗兄」。（你剛才為
    何沒有說「小尾」就是「狗兄」？）剛才來不及說。（你在
    警詢警方問你，綽號「小偉」、「狗兄」之年籍或住處，你
    分別回答「小偉」是戊○○、綽號「狗兄」約四十歲，真名
    不詳，而你剛才提到你在警詢的「小偉」是他們打錯，應該
    為「小尾」，但依照你的回答，顯然即便「小尾」被警方誤
    打為「小偉」，也和「狗兄」並不是同一個人，為何剛才說
    「狗兄」就是「小尾」？）請我的辯護人幫我回答。審判長
    請證人回答上開問題。證人丙○○答：因為「狗兄」就是「
    小尾」，我不知道如何回答。（你在警詢已經將「小偉」、
    「狗兄」的特徵、年紀外型描述得很清楚，顯然這兩人是不
    同的人，縱使剛才所說的「小尾」警察誤打為「小偉」，為
    何剛才又回答「小尾」與「狗兄」是同一個人？）「小尾」
    與「狗兄」是同一個人，「小偉」是戊○○。（你在警詢中
    提到，一名綽號小偉告訴我甲○○的住處藏放許多現金，「
    小偉」即夥同另一名綽號「狗兄」，及三名小弟連同我、「
    空仔」，共七人，搭乘白色豐田、紅色三菱前往甲○○．．
    此處的「小偉」是誰？）開車的那個「小尾」，是同夥「空
    仔」，不是夥同「狗兄」。（這裡的「小偉」是誰？《提示
    警詢並告以要旨》）「小尾」，「小尾」是夥同「空仔」，
    不是夥同「狗兄」，我那時的意思是夥同「空仔」。（你在
    警詢中也有提到「空仔」，且所有的角色都提到的很清楚，
    顯然「空仔」、「狗兄」、「小偉」是不同的人，為何會有
    混淆的餘地？）沒有混淆的餘地，我的回答是正確的。（既
    然如此，「小偉」是誰？）「小偉」是「小尾」。「小尾」
    是「狗兄」。（戊○○是否是共犯？）證人丙○○答（點頭
    ）是的。（既然戊○○是共犯，剛才說不是？）我不是這個
    意思。（到底是怎麼一回事？）戊○○沒有和我一起進去，
    他也不知道事情，他怎麼可能是共犯等語，觀諸被告丙○○
    經本院上開質疑所為之陳述均無法自圓其說，且有答非所問
    故意閃躲，更有前後矛盾之處（稱被告戊○○是共犯，又稱
    不是這個意思），其有迴護被告戊○○之犯意自明，則其有
    關這件作案的事情，和被告戊○○沒有關係、被告戊○○不
    知情云云，亦應係不實 (有關被告戊○○犯罪之證據詳下述
    ）。
(三)、又按刑法上之偽證罪，不以結果之發生為要件，一有偽證行
    為，無論當事人是否因而受有利或不利之判決，均不影響其
    犯罪之成立。而該罪所謂於案情有重要關係之事項，則指該
    事項之有無，足以影響於裁判之結果者而言（最高法院七十
    一年臺上字第八一二七號判例足參）。被告丙○○顯就上開
    被告戊○○加重強盜案件之案情有重要關係事項作證，且足
    以影響裁判之結果，且有證人結文在卷可稽，被告丙○○偽
    證部分亦事證明確，犯行洵堪認定。
貳、被告戊○○部分
一、證據能力之說明
    被告戊○○之選任辯護人主張，同案被告丙○○九十五年七
    月六日之警詢筆錄，為審判外之陳述，另於九十五年七月六
    日、七月十一日之偵訊未經具結，屬被告身分之陳述，沒有
    證據能力等語。
(一)、按「刑事審判上之共同被告，係為訴訟經濟等原因，由檢察
    官或自訴人合併或追加起訴，或由法院合併審判所形成，其
    間各別被告及犯罪事實仍獨立存在。故共同被告對於其他共
    同被告之案件而言，為被告以外之第三人，本質上屬於證人
    ，為確保被告對證人之詰問權，證人於審判中，應依法定程
    序，到場具結陳述，並接受被告之詰問，其陳述始得作為認
    定被告犯罪事實之判斷依據。」，「共同被告對於其他共同
    被告之案件而言，為被告以外之第三人，本質上屬於證人，
    為確保對於證人之詰問權，應使共同被告立於證人之地位而
    為具結陳述，並接受被告之詰問，其陳述始得作為認定被告
    犯罪事實之判斷依據。此觀司法院大法官會議釋字第五八二
    號解釋意旨自明。」，有最高法院九十三年度臺上字第五七
    二六號、九十四年度臺上字第三五五七號判決可參。故共同
    被告丙○○於九十五年七月六日、七月十一日偵訊係以被告
    身分所為之陳述，其中其所陳述有關被告戊○○是否涉案之
    部分，就被告戊○○而言，係被告以外之第三人，本質上屬
    於證人，故其未經具結，依上開最高法院之見解，應認無證
    據能力。
(二)、共同被告丙○○於九十五年七月六日警詢所為之陳述，就被
    告戊○○而言，亦應屬被告以外之人於司法警察調查中所為
    之陳述，而依刑事訴訟法第一百五十九條之二規定：「被告
    以外之人於檢察事務官、司法警察官或司法警察調查中所為
    之陳述，與審判中不符時，其先前之陳述具有較可信之特別
    情況，且為證明犯罪事實存否所必要者，得為證據。」，而
    按「刑事訴訟法第一百五十九條之二規定：被告以外之人於
    檢察事務官、司法警察官或司法警察調查中所為之陳述，與
    審判中不符時，其先前之陳述具有較可信之特別情況，且為
    證明犯罪事實存否所必要者，得為證據。其所謂「具有較可
    信之特別情況」（即學理上所稱之「特信性」），係指其陳
    述係在特別可信為真實之情況下所為者而言。例如被告以外
    之人出於自然之發言、臨終前之陳述，或違反自己利益之陳
    述等特別情形均屬之。蓋被告以外之人在類此特別情況下所
    為之陳述，就通常而言，其虛偽之可能性偏低，可信之程度
    較高，若該項陳述為證明犯罪事實存否所必要，依上規定，
    自得構成傳聞法則之例外，而承認其證據能力。」，最高法
    院九十四年度臺上字第五四九○號判決意旨可資參照。查被
    告丙○○於九十五年七月六日警詢時就被告戊○○是否涉案
    之部分係供稱：（你與綽號「空仔」二人共同強盜他人財物
    有無何人指使教唆？）是一名綽號「小偉」告訴我甲○○住
    處常放很多現金，「小偉」即夥同另一名綽號「狗兄」再帶
    三名小弟連我與「空仔」共七人分開一部白色豐田自小客、
    一部紅色三菱自小客，前往甲○○住處附近，由我與「空仔
    」進入行竊。其餘五人在車上把風。「小偉」真名叫戊○○
    （警詢筆錄誤載為郭書緯），約二十四歲住臺北縣土城地區
    正確地址不詳、約一七五公分、身瘦、短髮微捲，連絡電話
    0000000000、0000000000等語（霧警
    刑字第○九五○○五三七七九號卷第二至五頁），與被告丙○○於本院具結證稱：作案計畫戊○○不知道、這件作案的
    事情，和被告戊○○沒有關係，而警詢上面的「小偉」是警
    察打錯的，應該是臺語的「小尾」，「小尾」和戊○○同一
    臺車，「小尾」就是「狗兄」等語（見本院卷二第十五頁以
    下）。共同被告丙○○於警詢之陳述與其在審判中之陳述不
    符，故共同被告丙○○於警詢之陳述是否具有證據能力，則
    應視其於警詢之陳述是否具有較可信之特別情況，且為證明
    犯罪事實存否所必要而為判斷。經查，證人丙○○於九十五
    年十月二十四日作證時，經本院就其於九十五年七月六日警
    詢及經交互詰問時之證詞有不一之處加以訊問，其則證稱：
    （你剛才提到在「麥當勞」同行的七人，你只認識戊○○，
    有見過「空仔」？）是的。其他都不認識。（既然如此，為
    何你剛才提到你在警詢中所說的「小偉」，其實是「小尾」
    ？）我在車上有聽到他們在講話，這個稱呼也是我聽他們說
    的。（「小尾」與本案有何關係？）「小尾」就是「狗兄」
    。（你剛才為何沒有說「小尾」就是「狗兄」？）剛才來不
    及說。（你在警詢警方問你，綽號「小偉」、「狗兄」之年
    籍或住處，你分別回答「小偉」是戊○○、綽號「狗兄」約
    四十歲，真名不詳，而你剛才提到你在警詢的「小偉」是他
    們打錯，應該為「小尾」，但依照你的回答，顯然即便「小
    尾」被警方誤打為「小偉」，也和「狗兄」並不是同一個人
    ，為何剛才說「狗兄」就是「小尾」？）請我的辯護人幫我
    回答。
    審判長請證人回答上開問題。證人丙○○答：因為「狗兄」
    就是「小尾」。我不知道如何回答。（你在警詢已經將「小
    偉」、「狗兄」的特徵、年紀外型描述得很清楚，顯然這兩
    人是不同的人，縱使與剛才所說的「小尾」警察誤打為「小
    偉」，為何剛才又回答「小尾」與「狗兄」是同一個人？）
    「小尾」與「狗兄」是同一個人，「小偉」是戊○○。（你
    在警詢中提到，一名綽號「小偉」告訴我甲○○的住處藏放
    許多現金，「小偉」即夥同另一名綽號狗兄，在三名小弟連
    同我、空仔，共七人，搭乘白色豐田、紅色三菱前往甲○○
    ．．此處的「小偉」是誰？）開車的那個「小尾」。是同夥
    「空仔」，不是夥同「狗兄」。（這裡的「小偉」是誰？《
    提示警詢並告以要旨》）「小尾」，「小尾」是夥同「空仔
    」，不是夥同「狗兄」。我那時的意思是夥同「空仔」。（
    你在警詢中也有提到「空仔」，且所有的角色都提到的很清
    楚，顯然「空仔」、「狗兄」、「小偉」是不同的人，為何
    會有混淆的餘地？沒有混淆的餘地，我的回答是正確的。（
    既然如此，小偉是誰？）「小偉」是「小尾」。「小尾」是
    狗兄。（戊○○是否是共犯？）證人丙○○答（點頭）是的
    。（既然戊○○是共犯，剛才說不是？）我不是這個意思。
    （到底是怎麼一回事？）戊○○沒有和我一起進去。他也不
    知道事情，他怎麼可能是共犯等語，觀諸證人丙○○經本院
    上開質疑所為之陳述均無法自圓其說，且有答非所問故意閃
    躲，更有前後矛盾之處（稱戊○○是共犯，又稱不是這個意
    思），反觀共同被告丙○○對於其於警詢之陳述則不爭執（
    見本院卷二第一百頁），且該筆錄亦有陳述其自己犯案，亦
    即有違反其自己利益之陳述之特別情形，且此部分之證詞涉
    及被告戊○○是否涉案之犯罪事實存否所必要，故本院認共
    同被告丙○○於九十五年七月六日警詢陳述有關被告戊○○
    之部分有證據能力（被告丙○○上開證述涉及偽證犯行已認
    定於上）。
(三)、另檢察官及被告戊○○、選任辯護人對於本判決所引用之下
    列其餘各項證據之證據能力，於本院準備程序時均表示無意
    見，且於本院調查證據時，知有刑事訴訟法第一百五十九條
    第一項不得為證據之情形，亦未於言詞辯論終結前聲明異議
    ，茲審酌該等言詞陳述及書面陳述作成時之情況，認並無不
    宜作為證據之情事，依刑事訴訟法第一五十九條之五之規定
    ，自得作為證據，此合先敘明。
二、訊據被告戊○○固坦承有於九十五年七月五日下午邀約被告
    丙○○一同到臺中，並先在臺北縣土城市○○路麥當勞見面
    之事實，然矢口否認有何幫助強盜之犯行，辯稱：當天邀約
    的朋友是綽號「小尾」的人，同行總共有七人，開二部車，
    我坐「小尾」（國語）開的TOYOTA白色小客車，坐四人，另
    兩人我不認識，丙○○坐「細尾」（臺語）的車，還有「空
    仔」也坐「細尾」的車。七人中我只認識二人，一個是「小
    尾」，另一個是丙○○。因為「小尾」是臺中人，他說要來
    臺中玩玩，順便帶我們去喝酒。我們從霧峰交流道下高速公
    路，下交流道後到臺中市一家簡餐店吃東西，吃完時間大約
    十二點多，我上車就睡覺了。醒來後在臺中大里的馬路邊，
    那時沒有看到另一臺車。因丙○○在清晨五、六點打了一通
    電話給我，他說他發生事情，有人要抓他，電話中他還有跟
    別人對話，聲音很急促，內容聽不清楚，後來就掛掉了，我
    們就開車回臺北云云。惟查：
(一)、共同正犯丙○○及「空仔」、「狗兄」上開加重強盜之犯罪
    事實，分據告訴人即證人甲○○、辛○○、乙○○於偵訊及
    本院到庭具結證述明確，亦據證人黃通萬、己○○於本院具
    結證明屬實，復有甲○○、辛○○、乙○○受傷之診斷證明
    書各一件（霧警刑字第○九五○○五三七七九號卷第十四至
    十六頁）、犯罪現場照片十四張（霧警刑字第○九五○○五
    三七七九號卷第二十至二六頁）、犯案現場巷弄錄影照片二
    張（霧警刑字第○九五○○五四四八七號卷第十三頁）、行
    動電話0000000000使用人之基本資料（九十五年
    度偵字第一四八六九號卷第六三頁）、行動電話00000
    00000、0000000000號之使用人基本資料及
    於九十五年七月五日至六日之通聯調閱查詢單等附卷（霧警
    刑字第○九五○○五三七七九號卷第七頁、九十五年度偵字
    第一四八六九號卷第三三至四一頁、第二八至三二頁），以
    及西瓜刀一把、刀殼二支、大起子一支、膠帶三捲、黑色棒
    球帽一頂、手套一雙、手電筒一支、黑色大手提袋一個等物
    扣案可佐，以及作案工具照片六張、現場照片八張可憑，而
    共同被告丙○○之辯解之不可採，亦論述如前，故共同正犯
    丙○○及「空仔」、「狗兄」上開共同加重強盜之犯罪事實
    應堪認定。
(二)、被告丙○○於九十五年七月六日警詢時證稱：（你與「空仔
    」二人共同強盜他人財物有無何人指使教唆？）是一名綽號
    「小偉」告訴我甲○○住處常放很多現金，「小偉」即夥同
    另一名綽號「狗兄」再帶三名小弟連我與「空仔」共七人分
    開一部白色豐田自小客、一部紅色三菱自小客，前往甲○○
    住處附近，由我與「空仔」進入行竊，其餘五人在車上把風
    ，「小偉」真名叫戊○○（警詢筆錄誤載為郭書緯），約二
    四歲，住臺北縣土城地區，電話0000000000、0
    000000000，（你們此次作案是由誰提供線索或計
    劃作案？）我所聽到是由「狗兄」提出說甲○○家中常放大
    量現金在家，由「狗兄」帶領過來甲○○家等語（霧警刑字
    第○九五○○五三七七九號警卷第四頁），被告丙○○於九
    十五年八月八日偵訊時亦具結證稱：（戊○○在臺北打電話
    約你下臺中有無說何事？）當時我在睡覺，我聽不清楚他說
    要去賺錢或是玩，他是用臺語說的，所以我不是很清楚。戊○○跟「空仔」坐同車，跟我不同車，西瓜刀我從臺北上車
    時就看到了，不知道誰去買的，有二把，當時沒有看到膠帶
    ，是「空仔」在霧峰下交流道時，「空仔」從另外一輛車換
    到我們這輛車，他換車時就將西瓜刀及膠帶帶上車，由他保
    管，進入屋內才交給我。下霧峰交流道之後，我們的車先到
    被害人家外面去察看，我不知道戊○○的車有無跟在後面，
    我們在被害人家附近的巷子買東西吃，之後就到市區，我們
    停在一家泡沫紅茶店外，我進去買紅茶，其他人就在車上等
    ，後來有看到戊○○進來，我們休息一下後，一起在三點時
    回到被害人家裡，但只有我們那輛車進入巷子裡，另外一輛
    車沒有跟進來，不知道在那裡。（你從下交流道到警察查獲
    中間有跟戊○○聯絡幾次？）被抓之前只有一通，我的電話
    是0000000000，通話內容是我跟他說，現在樓下
    都是警察我怎麼辦，他跟我說怎麼會這樣，你沒辦法跑嗎，
    我說沒辦法，就掛斷了等語（見九十五年度偵字第一四八六
    九號卷第五四頁），另被告丙○○於本院具結證稱：七月五
    日下午兩點，是被告戊○○打電話給我，要我去臺北縣土城
    市○○路「麥當勞」，在電話中他提到要下去臺中。到「麥
    當勞」時，現場連我有七個，七個人中，我認識戊○○，看
    過「空仔」，其他四個人我不認識。在「麥當勞」停留時間
    很短，只在門口，大約下午三點之前到「麥當勞」，沒有進
    去。然後下午三點就上車出發到臺中，有二部車，另一臺誰
    開車我不知道，我坐的那臺是有個叫「狗兄」開車。那時戊○○只說要來臺中玩，問我要不要一起下來。到臺中作案計
    畫是從霧峰下來後，我們停車上廁所，之後車上就剩下我、
    「空仔」、「狗兄」三人。「空仔」和那個開車的「狗兄」
    在討論作案計畫，我有聽到，「空仔」問我要不要一起去，
    我說好。另一部車我沒有注意看，我沒有和戊○○討論。作
    案計畫，戊○○不知道。作案計畫是我們兩人去偷，「狗兄
    」在我們下車時，他就開走，沒有討論何人擔任把風。
    本件作案工具是「空仔」準備，在臺北上車時我只看到西瓜
    刀、手套，放在後座腳踏板，有黑色手提袋套著。「狗兄」
    是在外面，他負責策劃指揮，他將車子停在外面而已。作案
    期間沒有和戊○○聯絡，我不知道他在哪裡。我被發現時有
    和戊○○聯絡一次，說有人受傷，受傷的人我不認識，我叫
    他聯絡我們這臺車的人過來載我。這件作案的事情，和戊○○沒有關係。（沒有關係，為何要告訴他，有人受傷，還叫
    車子過來載？）因為我只知道他的電話，他後來沒有來載我
    ，他也沒有告訴我車在哪裡接我等我等語（見本院卷二第十
    六頁以下），就被告丙○○上開證述內容，前後確有不一，
    惟查：
  被告戊○○亦自承於九十五年七月五日有打電話給共同被告
    丙○○邀其南下臺中，雖其同時辯稱是邀被告丙○○南下臺
    中玩，順便去喝酒云云，惟依被告丙○○上開警、偵訊之證
    詞綜合觀之，被告戊○○應係詢問被告丙○○是否要去賺錢
    （被告丙○○雖稱當時其在睡覺，聽不清楚他說要去賺錢或
    是玩，惟其於警詢已證稱被告戊○○亦有告知甲○○住處常
    放很多現金，且自渠等下來臺中之後亦未到何處玩樂即北上
    觀之，渠等應非係至臺中玩樂），意即被告戊○○早知「狗
    兄」及「空仔」計畫找人犯案取財，惟仍邀約共同被告丙○○參與，其有幫助之犯行自明。
　在渠等晚間自霧峰交流道下高速公路而抵達臺中縣大里市後
　  ，被告丙○○與「空仔」所乘坐之紅色三菱自用小客車確有
    先至甲○○住處前觀察地形，此除據被告丙○○證述在卷外
    ，亦有犯案現場巷弄錄影照片二張附卷可稽（顯示有一紅色
    自小客車停在該處，並有一穿白衣男子下車，據被告丙○○
    證稱該男子即為「空仔」，照片附於霧警刑字第○九五○○
    五四四八七號卷第十三頁）。而斯時被告戊○○所乘坐之白
    色豐田自用小客車亦應係跟在丙○○所乘坐之紅色三菱自用
    小客車之後，對此被告戊○○雖辯稱下霧峰交流道後即至臺
    中市一家簡餐店吃東西云云，惟若係自臺北南下走第二高速
    公路欲至臺中市，理應會在清水或龍井交流道下高速公路，
    焉會先往南至霧峰交流道下高速公路後，再往北至臺中市？
    足見被告戊○○所述已有不符常理之處，另證人丙○○雖證
    稱，不知道戊○○的車有無跟在後面云云，惟其亦證稱，我
    們在被害人家附近的巷子買東西吃，之後就到市區，我們停
    在一家泡沫紅茶店外，我進去買紅茶，其他人就在車上等，
    後來有看到戊○○進來等語，顯然被告戊○○所乘坐之自用
    小客車自下霧峰交流道後即均跟在丙○○所乘坐之自用小客
    車之後，否則丙○○焉會在泡沫紅茶店內遇見戊○○，故堪
    信被告戊○○所乘坐之自用小客車亦有至甲○○上開住處一
    同勘查地形無訛。
　又依被告丙○○上開證詞可知，其在臺北上車時共有七人，
    且上車時即有看到西瓜刀及手套，而上開作案工具係「空仔
    」準備的等語觀之，顯然「空仔」自臺北南下時即有意找人
    持刀犯案。而持西瓜刀犯案一般均非輕罪，若非有相當熟識
    或信賴程度之人，焉會隨意找人共同為之，而丙○○亦證稱
    ，七人中其僅認識被告戊○○，之前亦僅見過「空仔」，其
    餘之人則不認識等語，即被告丙○○連負責策劃之「狗兄」
    亦不認識，則「狗兄」或「空仔」又為何會找並不熟識之被
    告丙○○一同犯案？顯然「狗兄」或「空仔」應係透過被告
    戊○○才找丙○○一同犯案，被告戊○○對「狗兄」或「空
    仔」欲持刀犯案一事應知之甚詳。
　被告丙○○雖於本院證稱其於警詢中所稱之「小偉」應是「
    小尾」，而「小尾」即「狗兄」，被告戊○○與本案無關云
    云，惟查，被告丙○○於九十五年七月六日為警查獲後之警
    詢即明白證稱「小偉真名叫戊○○（警詢筆錄誤載為郭書緯
    ），約二四歲，住臺北縣土城地區，電話00000000
    00、0000000000」，而查被告戊○○現年二三
    歲，住臺北縣板橋市，且被告戊○○亦自承：我的行動電話
    0000000000、0000000000，平常都有
    使用這兩支行動電話，且有帶著，那天下來臺中，我的兩支
    行動電話也有帶著等語，再參諸丙○○亦證稱七人之中其僅
    認識戊○○，見過「空仔」，其餘之人不認識等語，顯然被
    告丙○○所指之「小偉」即是被告戊○○無訛，被告丙○○
    應無誤認或員警有誤寫之可能，何況被告丙○○於本院審理
    時亦一度具結證稱: 戊○○是共犯等語（見本院卷二第三三
    頁），另其於本院訊問時亦曾供稱：本案戊○○他有參與等
    語（見本院卷二第一○九頁）。故被告丙○○嗣後改稱如上
    ，應係有意混淆被告戊○○、「小偉」、「小尾」、「狗兄
    」而迴護被告戊○○無訛。
  另經調閱被告戊○○之行動電話（0000000000號
    ）之雙向通聯紀錄顯示，戊○○於九十五年七月六日凌晨二
    時四十八分九秒開始有通話紀錄，基地臺位置在臺中縣大里
    市○○路○段三八二巷二三號（即案發現場附近），之後自
    凌晨三時五十九分三十二秒起至凌晨四時三十五分五秒止，
    仍有多通通話及收發簡訊之紀錄，且基地臺仍在上址或附近
    ，而其另一支行動電話（0000000000號）之雙向
    通聯紀錄顯示，被告戊○○於九十五年七月六日凌晨二時五
    十二分三十二秒亦有一發話紀錄，當時基地臺位置在臺中縣
    大里市○○○路，另於同日凌晨三時二十六分二十三秒亦有
    一發話紀錄，當時基地臺位置在臺中縣大里市○○路○段三
    八二巷七號十四樓，顯見被告戊○○當時已經清醒，且有與
    他人密集連絡之情形，根本不是熟睡狀態，從而，被告戊○○當時應在案發現場附近等待無訛。故其所辯稱下霧峰交流
    道後在臺中市簡餐店用完餐即在車內熟睡云云，當不足採。
  依被告丙○○證稱，我被發現時只有和被告戊○○聯絡一次
    ，說有人受傷，受傷的人我不認識，我叫他聯絡我們這臺車
    的人過來載我等語，而被告戊○○亦辯稱：伊當時不知道被
    告丙○○進入告訴人甲○○住處強盜財物之事，直到被告丙○○於清晨五、六點打電話給伊時才知道出事，電話內容有
    提到被告丙○○要砍人，知道被告丙○○出事後，有打一通
    電話給被告丙○○，沒有接，伊就回臺北了等語。然查，被
    告丙○○既於本院證稱被告戊○○不知作案計畫、未參與作
    案，則為何其於作案被發現後，係連絡被告戊○○前來救援
    ？且被告戊○○既不知渠等在何處作案，被告丙○○又為何
    不告知被告戊○○其當時人在何處，而被告戊○○又為何不
    加詢問，如此又如何通知他人前去接應？顯然被告戊○○應
    知被告丙○○作案地點，且既然被告戊○○供稱同行七人，
    伊只認識「小尾」及丙○○，也是伊邀約丙○○來臺中，若
    自認行事正當無涉不法，何有初聞丙○○遭人追捕，隨即驅
    車北返，而不予聞問之理，除非被告戊○○與同車之人皆畏
    懼事跡敗露恐遭牽連，才有上舉。況依前開0000000
    000號之通話紀錄顯示，被告戊○○分別於同日五時五十
    二分四十三秒、五時五十五分十九秒，在臺中市○○路與丙○○通話一四四秒及一二○秒，此亦與被告戊○○所辯以及
    證人丙○○所證不符。
  綜上所述，被告戊○○所辯顯在卸責，而證人丙○○嗣後所
    證，亦係有意迴護被告戊○○之詞，均不足採，被告戊○○
    之幫助加重強盜犯行亦堪認定。
參、論罪科刑
一、被告丙○○部分
(一)、按「強盜與竊盜，僅係取得財物之手段不同，而於圖為不法
    所有，以非法方法取得他人財物之點，兩者並無差異。故行
    竊尚未得手，或在同一盜所竊得部分財物後，猶繼續其竊盜
    犯行時，經事主發覺，乃於中途變更竊取手段為強劫，因其
    圖為不法所有取得他人財物之犯意，仍相一貫，其竊盜時之
    行為即屬其強盜行為之一部，應僅成立強盜罪，不另論以竊
    盜罪。反之，若竊盜得手後，於離去之際，因事主返回始又
    另行起意強劫，則其先前竊盜行為既已實施完畢，即難認屬
    強劫行為之一部，而為後犯之強盜罪所包括。是以行為人之
    本意如何，以及其先前之竊盜行為是否已實施完畢，均與判
    斷該竊盜部分應否另行論罪攸關。」、「強盜與竊盜，僅係
    取得財物之手段不同，就圖得不法所有以非法方法取得他人
    財物而言，兩者並無差異，倘原以竊盜之犯意著手行竊，於
    財物未經入手之際，因被事主發覺，而當場施以強暴、脅迫
    ，已至使不能抗拒，嗣後復強取他人之物，顯可認其圖為不
    法所有取得他人財物之犯意，仍相一貫，僅於中途變更竊盜
    手段為強取而已，其本質上已屬強盜行為，自應逕論以強盜
    罪。」；又按「刑法上之搶奪罪，其為奪取他人所有物雖與
    強盜罪無殊，但搶奪行為僅指乘人不及抗拒而為奪取者而言
    ，如果施用強暴脅迫使人不能抗拒而為奪取，即應成立強盜
    之罪。至所謂強暴脅迫手段，祇須抑壓被害人之抗拒，足以
    喪失其意思自由為已足，縱令被害人實際並無抗拒行為，仍
    於強盜罪之成立，不生影響。」，最高法院著有九十一年度
    臺上字第四三八九號、九十三年度臺上字第一０一一號判決
    、及二十年非字第八四號判例可資參照。
(二)、查被告丙○○及「空仔」於夜間持刀侵入告訴人甲○○住處
    ，雖原意在行竊，惟見告訴人甲○○等人上樓後，即共同持
    刀對告訴人甲○○、被害人黃通萬施強暴及脅迫至渠等不能
    抗拒而要求交出財物，依上開實務見解，應係構成強盜罪，
    即之後由被告丙○○強押甲○○及黃通萬至三樓浴室，並由
    「空仔」持刀下樓追逐告訴人辛○○、乙○○，待其二人倒
    跌受傷而乙○○皮包掉落之時，因「空仔」係持刀追至，辛○○及乙○○二人亦因此而不能抗拒，任由「空仔」動手取
    走乙○○之皮包之部分，亦應為強盜罪，蓋渠等見「空仔」
    持刀前來，已足以使渠等喪失意思自由，不因渠等實際並無
    抗拒行為，而謂此部分僅構成搶奪罪。故核被告丙○○所為
    ，係犯刑法第三百三十條第一項之攜帶兇器，於夜間侵入住
    宅強盜罪，及刑法第二百七十七條第一項之傷害罪。被告丙○○與「空仔」、「狗兄」彼此之間，就強盜罪部分及傷害
    告訴人甲○○部分均有犯意聯絡及行為分擔，均為共同正犯
    ，公訴人以被告戊○○及另三名不詳成年男子之間亦為共同
    正犯，此部分尚有違誤，詳下述說明。又渠等以一加重強盜
    行為而強盜甲○○、黃通萬、辛○○及乙○○四人，為想像
    競合犯，應從一重之加重強盜既遂罪處斷。又渠等所犯侵入
    住宅及妨害自由等行為，均已包括於上開加重強盜犯行之內
    ，不另論罪。而公訴人另以被告丙○○與空仔共同傷害告訴
    人甲○○部分之傷害罪亦包括在上開強盜犯行之內，惟按「
    強盜因強暴、脅迫之結果致人死傷者，在場盜犯，對於此種
    強暴、脅迫之行為，不能謂無犯意之聯絡，即應共同負責，
    至夥盜中之一人，故意傷害事主，如不能證明其他盜犯亦有
    傷害之意思，即不應共負傷害責任。」、「犯強盜罪，於實
    施強暴行為之過程中，如別無傷害之故意，僅因拉扯致被害
    人受有傷害，乃施強暴之當然結果，固不另論傷害罪；然因
    強盜罪非以傷害人之身體為當然之手段，若具有傷害犯意且
    發生傷害之結果，自應另負傷害罪責，如經合法告訴且與強
    盜罪有方法結果之牽連關係，即應依刑法第五十五條之規定
    處斷。」，最高法院著有二十四年上字第一八七五號判例、
    九十一年度臺上字第一四四一號判決可參，本案動手傷害告
    訴人甲○○者雖係空仔，惟其係於持刀脅迫告訴人甲○○時
    遭反抗，遂以西瓜刀砍傷甲○○，而持刀砍人會致人受傷為
    公眾週知之事實，且此亦與一般之拉扯有別，況且告訴人甲○○亦有提出傷害告訴（見九十五年度偵字第一四八六九號
    卷第四七頁），而被告丙○○當時亦係共同持刀脅迫告訴人
    ，且係欲取告訴人財物，則其對於告訴人會有反抗而遭傷害
    一事，應與「空仔」亦有犯意聯絡及行為分擔無訛，依上開
    實務見解，其自應對此傷害部分負共犯之責，至於告訴人辛○○、乙○○部分，則係因渠等遭「空仔」持刀追逐時，自
    己不慎跌倒受傷，而非「空仔」持刀所傷，此亦據被害人辛○○、乙○○二人證明屬實，且其二人亦未對傷害部分提出
    告訴（其二人僅對強盜部分告訴），從而此部分尚難謂被告
    丙○○亦應負傷害之責，併此敘明。又按「刑法分則或刑法
    特別法中規定之結夥二人或三人以上之犯罪，應以在場共同
    實施或在場參與分擔實施犯罪之人為限，不包括同謀共同正
    犯在內。司法院大法官會議釋字第一○九號解釋「以自己共
    同犯罪之意思，事先同謀，而由其中一部分之人實施犯罪之
    行為者，均為共同正犯」之意旨，雖明示將「同謀共同正犯
    」與「實施共同正犯」併包括於刑法總則第二十八條之「正
    犯」之中，但此與規定於刑法分則或刑法特別法中之結夥犯
    罪，其態樣並非一致。」，最高法院著有七十六年臺上字第
    七二一○號判例可資參照，從而「狗兄」雖係以自己共同犯
    罪之意思，事先同謀，而由被告丙○○及「空仔」入內實施
    犯罪行為，其亦為同謀共同正犯無訛，惟因其並未入內實施
    犯罪行為，故被告丙○○等人所為，尚非構成結夥三人加重
    強盜犯行，併此敘明。又被告丙○○係以傷害之方式為加重
    強盜之強暴行為，兩者應係一行為觸犯數罪名之想像競合關
    係，爰從一重之加重強盜罪處斷。
(三)、另被告丙○○於本院具結而為虛偽陳述部分，則係犯刑法第
    一百六十八條之偽證罪，且按「犯誣告罪，於所誣告之案件
    ，裁判確定前自白者，減輕或免除其刑，刑法第一百七十二
    條定有明文。凡合乎此規定者，必須減免其刑，不能置之而
    不顧，且此所謂自白，包括在審判前或審判中，自動或被動
    ，簡單或詳細，一次或多次，及自白後有無翻異，苟其自白
    在所誣告之案件裁判確定前，即應依該法減免其刑。」、「
    刑法第一百七十二條誣告罪自白減免之規定，並不專在獎勵
    犯罪人之悛悔，而要在引起偵查或審判機關之易於發見真實
    ，以免被誣告人終於受誣，故不論該被告之自白在審判前或
    審判中，自動或被動，簡單或詳細，一次或二次以上，並其
    自白後有無翻異，苟其自白在所誣告之案件裁判確定以前，
    即應依該條規定減免其刑。」，最高法院著有七十年度臺上
    字第五四○六號、八十九年度臺上字第三八二四號判決可資
    參照。查被告丙○○於九十五年十一月二十八日本院審理時
    ，審判長問：「你對於檢察官認定你作證證明被告戊○○對
    本案不知情，也沒有參與本案之證述，是涉嫌偽證，你是否
    承認？有何意見？」時，被告丙○○則答：「無意見，我承
    認」等語，是其於所虛偽陳述之上開案件裁判確定前自白其
    犯偽證犯行（見本院卷二第一○八頁），縱其翻異前詞，依
    前開說明，仍得依刑法第一百七十二條之規定減輕其刑。
(四)、被告丙○○所犯上開加重強盜罪及其嗣後所犯之偽證罪間，
    犯意各別，行為互異，應予分論併罰。爰審酌被告丙○○雖
    無前案紀錄，惟其年紀尚輕，卻不思以勞力獲取財物，反與
    他人共同利用深夜潛入他人居住處所，又持西瓜刀犯案並傷
    害告訴人甲○○，惡性非輕，且於犯後未能完全坦承犯行，
    復作偽證迴護共同被告戊○○，及檢察官就加重強盜部分具
    體求處有期徒刑八年等一切情狀，分別量處如主文所示之刑
    ，並定其應執行之刑。另按「共同正犯因相互間利用他人之
    行為，以遂行其犯意之實現，本於責任共同之原則，有關沒
    收部分，對於共犯間供犯罪所用之物，自均應為沒收之諭知
    。惟幫助犯僅係對於犯罪構成要件以外行為為加工，並無共
　　同犯罪之意思，自不適用該責任共同原則，對於正犯所有供
　　犯罪所用之物或犯罪所得之物，亦為沒收之諭知。原判決認
  　定上訴人為幫助犯，且原判決附表之物均為共同正犯李○雄
    所有，卻就該附表之查扣物品，全部加以沒收，要非適法。
  　」最高法院著有八十九年度臺上字第六九四六號判決可資參
    照。故本案扣案之西瓜刀一把、刀殼二支、大起子一支、膠
    帶三捲、黑色棒球帽一頂、手套一雙、手電筒一支、黑色大
    手提袋一個及未扣案之西瓜刀一把、鐵絲一條等物，為空仔
    及狗兄所有供犯罪所用之物，爰就共同正犯之被合丙○○部
    分，均依刑法第三十八條第一項第二款諭知沒收，而被告戊○○既僅係幫助犯，爰不諭知沒收，併此敘明。
二、被告戊○○部分
(一)、被告戊○○所為，則係犯刑法第三十條第一項、第三百三十
    條第一項之幫助加重強盜罪。其以幫助之意思實施構成要件
    以外之行為，爰依刑法第三十條第二項之規定減輕其刑。爰
    審酌被告戊○○明知「狗兄」、「空仔」有意找人南下臺中
    犯案，且係於深夜持西瓜刀為之，仍介紹其友人即被告丙○○加入犯案，且其亦一同南下臺中，並在犯案現場附近停留
    等候，惡性亦不輕，且於犯後仍飾詞卸責，態度不佳等一切
    情狀，量處如主文所示之刑。
(二)、公訴意旨雖認被告戊○○亦與被告丙○○等人係基於共同犯
    意聯絡及行為分擔，而認係共同正犯，並以共同被告丙○○
    於九十五年七月六日之警詢及內勤檢察官偵訊時之自白、另
    依被告戊○○於案發當日之通聯紀錄可知，被告戊○○應與
    「狗兄」等人在車上負責把風等為其論據。惟查：
　有關共同被告丙○○於九十五年七月六日之偵訊筆錄，對被
    告戊○○是否犯案部分，本院認無證據能力，已說明如前。
    另共同被告丙○○之警詢筆錄雖稱（你與「空仔」二人共同
    強盜他人財物有無何人指使教唆？）是一名綽號小偉告訴我
    甲○○住處常放很多現金，「小偉」即夥同另一名綽號「狗
    兄」再帶三名小弟連我與空仔共七人分開一部白色豐田自小
    客、一部紅色三菱自小客，前往甲○○住處附近，由我與「
    空仔」進入行竊，其餘五人在車上把風，「小偉」真名叫戊○○（警詢筆錄誤載為郭書緯），約二四歲，住臺北縣土城
    地區，電話0000000000、0000000000
    ，（你們此次作案是由誰提供線索或計劃作案？）我所聽到
    是由「狗兄」提出說甲○○家中常放大量現金在家，由「狗
    兄」帶領過來甲○○家等語（霧警刑字第○九五○○五三七
    七九號警卷第四頁），惟被告丙○○僅於上開警詢供稱被告
    戊○○有告知其甲○○住處常放很多現金，並與其他共七人
    分乘二部車南下，由其與「空仔」入內，其餘五人在車上把
    風之語，並未證稱是由被告戊○○主導、策畫本案，或參與
　　強盜案之構成要件行為而與其有共同正犯之關係。再者，依
  　被告丙○○於九十五年八月八日偵訊時之具結證述內容（詳
    上述)二、(二)），其亦具結證稱：被告戊○○跟我坐不同車
    。我進入被害人家裡時，被告戊○○他在車上，我不知他在
    幹什麼，我沒有去找他，而且他的車也不在　我們附近等語
  　（見九十五年度偵字第一四八六九號卷第五四頁），而共同
    被告丙○○既已進入告訴人甲○○住處，則被告戊○○是否
    於其進入後在車上為其把風，共同被告丙○○應無法確知才
    是。另其於九十五年十月二十四日本院具結證述內容，則係
    有意迴護被告戊○○，更遑論有證述被告戊○○亦與其有何
    犯意聯絡及行為分擔之共同正犯關係，從而自難以共同被告
    即證人丙○○之上開證詞，即謂被告戊○○亦係共同正犯。
　又本案經調閱被告戊○○之行動電話（000000000
    0號）之雙向通聯紀錄顯示，被告戊○○於九十五年七月六
    日凌晨二時四十八分九秒開始有通話紀錄，基地臺位置在臺
    中縣大里市○○路○段三八二巷二三號（即案發現場附近）
    ，之後自凌晨三時五十九分三十二秒起至凌晨四時三十五分
    五秒止，仍有多通通話及收發簡訊之紀錄，且基地臺仍在上
    址或附近，而其另一支行動電話（0000000000號
    ）之雙向通聯紀錄顯示，被告戊○○於九十五年七月六日凌
    晨二時五十二分三十二秒亦有一發話紀錄，當時基地臺位置
    在臺中縣大里市○○○路，另於同日凌晨三時二十六分二十
    三秒亦有一發話紀錄，當時基地臺位置在臺中縣大里市○○
    路○段三八二巷七號十四樓，顯見被告戊○○當時已經清醒
    ，且有與他人密集連絡之情形，從而，戊○○當時應在案發
    現場附近等待無訛，至於在案發現場附近等待之目的為何，
    或係為被告丙○○等人把風，或係等待接應被告丙○○等人
    ，或係因共同南下而等待丙○○一同北上，均有其可能性，
    惟因上開可能均非強盜罪之構成要件行為，且亦無證據足認
    被告戊○○與共同被告丙○○或「空仔」、「狗兄」及其他
    三人有強盜罪之共同犯意聯絡及行為分擔，故尚難認被告戊○○所為係加重強盜罪之共同正犯，併此敘明。
據上論斷，應依刑事訴訟法第二百九十九條第一項前段、第二百
六十五條，刑法第二十八條、第三十條第一、二項、第三百三十
條第一項、第二百七十七條第一項、第一百六十八條、第一百七
十二條、第五十五條、第五十一條第五款、第三十八條第一項第
二款，判決如主文。
本案經檢察官庚○○到庭執行職務。
中　　華　　民　　國　  96   年   6   月   20   日
                    刑事第九庭  審判長法　官  周  瑞  芬
                                      法  官  余  德  正
                                      法  官  莊  秋  燕
以上正本係照原本作成。
如不服本判決，應於判決送達後十日內，向本院提出上訴狀。
中　　華　　民　　國  　96   年   6   月   20   日
                                      書記官  顏  督  訓
所犯法條：
中華民國刑法第三百三十條
犯強盜罪而有第三百二十一條第一項各款情形之一者，處七年以
上有期徒刑。
中華民國刑法第三百二十八條
（普通強盜罪）
意圖為自己或第三人不法之所有，以強暴、脅迫、藥劑、催眠術
或他法，至使不能抗拒，而取他人之物或使其交付者，為強盜罪
，處五年以上有期徒刑。
中華民國刑法第三百二十一條
（加重竊盜罪）
犯竊盜罪而有左列情形之一者，處六月以上、五年以下有期徒刑
：
一  於夜間侵入住宅或有人居住之建築物、船艦或隱匿其內而犯
    之者。
二  毀越門扇、牆垣或其他安全設備而犯之者。
三  攜帶兇器而犯之者。
四  結夥三人以上而犯之者。
五  乘火災、水災或其他災害之際而犯之者。
六  在車站或埠頭而犯之者。
前項之未遂犯罰之。
中華民國刑法第二百七十七條
（普通傷害罪）
傷害人之身體或健康者，處三年以下有期徒刑、拘役或一千元以
下罰金。
犯前項之罪因而致人於死者，處無期徒刑或七年以上有期徒刑；
致重傷者，處三年以上十年以下有期徒刑。
中華民國刑法第一百六十八條
（偽證罪）
於執行審判職務之公署審判時或於檢察官偵查時，證人、鑑定人
、通譯於案情有重要關係之事項，供前或供後具結，而為虛偽陳
述者，處七年以下有期徒刑。
